臺灣板橋地方法院民事判決　九十一年度簡上字一三五號
　　上　訴　人　甲○○
　　被上訴人　　乙○○
右當事人間請求返還租賃房屋等事件，上訴人對於中華民國九十一年二月八日本院板
橋簡易庭九十年度板簡字第二六四五號第一審簡易判決提起上訴，本院判決如左：
    主      文
上訴駁回。
第二審訴訟費用由上訴人負擔。
    事      實
甲、上訴人方面：
一、聲明：求為判決：(一)原判決廢棄。(二)駁回被上訴人在第一審簡易之訴。
二、陳述：除與原判決記載相同者，茲引用之外，補稱部分詳附件一。
三、證據：除援用第一審所提證據外，聲請訊問證人蘆太太。
乙、被上訴人方面：
一、聲明：求為判決駁回上訴
二、陳述：與原判決記載相同者茲引用之。
三、證據：援用第一審所提證據。
    理      由
一、本件被上訴人主張上訴人於民國九十年七月十五日承租被上訴人所有坐落台北縣
    中和市○○路十八巷十九號一樓房屋，雙方約定租賃期間至九十三年七月十四日
    止租期三年，上訴人每月十日以前應給付租金新臺幣（下同）一萬九千元，上訴
    人於租約期間即自九十年八月十五日起，至同年十二月十五日搬離租賃物，交還
    被上訴人房屋鑰匙之日止，共計積欠被上訴人四個月租金達七萬六千元，屢經催
    討未果，爰依據租賃之法律關係請求上訴人給付七萬一千五百六十七元（被上訴
    人於原審係請求被告給付七萬六千元，敗訴部分未據其聲明不服）等語。上訴人
    則對於其向被上訴人承租系爭房屋、積欠租金及已於九十年十二月十五日遷讓房
    屋返還予被上訴人之事實，並不爭執，惟抗辯：伊係殘障人士，承租之始被上訴
    人即同意上訴人使用屋旁空地作為停車之用，並將該停車位納入承租及租金計算
    之範圍，上訴人遷入使用後，社區住戶竟要求伊須每月支付停車租金，被上訴人
    未提供合於租約使用目的之租賃物，上訴人原欲退租，但因被上訴人當時人在國
    外，被上訴人告知待伊回國再行處理，被上訴人之請求顯屬無據云云。
二、按當事人主張有利於己之事實者，就其事實有舉證之責任，民事訴訟法第二百七
    十七條定有明文。被上訴人對於自己主張之事實已盡證明之責後，上訴人對其主
    張，如抗辯其不實並提出反對之主張者，則上訴人對其反對之主張，亦應負證明
    之責，此為舉證責任分擔之原則，最高法院十八年上字第二八五五號著有判例。
    又被上訴人於起訴原因已有相當之證明，而上訴人於抗辯事實並無確實證明方法
    ，僅以空言爭執者，當然認定其抗辯事實之非真正，而應為上訴人不利益之裁判
    ，最高法院十八年上字第一六七九號判例意旨可資參照。經查本件被上訴人主張
    之事實，已據其提出與所述相符之房屋租賃契約書、存證信函及支票、退票理由
    單影本各乙件為證，上訴人對於上開之事實，亦不爭執，自堪信被上訴人上開之
    主張為真正。至於上訴人抗辯各節，為被上訴人否認在卷，依被上訴人提出上訴
    人亦不爭執之房屋租賃契約第一條約定：「甲方（出租人即被上訴人）房屋所在
    地及使用範圍：中和市○○路十八巷十九號一樓」，明確指出兩造簽訂租賃契約
    之標的並未包括停車位部分，上訴人所辯本件兩造簽訂契約之承租範圍包括停車
    位，因被上訴人未提供合於使用之停車位致上訴人須另行付費支應，故拒絕繳付
    租金云云，雖據其提出繳付九十年八月起至十一月止之停車費租金收據及停車位
    租用合約為證，惟該證據僅得證明上訴人於承租本件系爭房屋期間確實支出租用
    停車位費用之事實，但仍無法舉證證明本件租賃契約租賃物之範圍，包括被上訴
    人應提供免付費之停車位使用，至於上訴人所提出被上訴人曾因竊佔房屋空地作
    為停車使用，遭本院以八十八年度易字第六二０號有罪判決之刑事判決書影本乙
    件，尚難遽為被上訴人曾於租賃之初即有承諾承租範圍包括停車位，或有故意隱
    瞞停車位無法使用，但仍予出租使用事實之證據，上訴人其餘抗辯，亦未提出相
    關事證以實其說，上訴人所辯不足採信。
三、復按承租人租金支付有遲延者，出租人得定相當期限，催告承租人支付租金，如
    承租人於其期限內不為支付，出租人得終止契約。租賃物為房屋者，遲付租金之
    總額，非達二個月之租額，不得依前項之規定，終止契約。其租金約定於每期開
    始時支付者，並應於遲延給付逾二個月時，始得終止契約，民法第四百四十條第
    一項、第二項分別定有明文。倘所定之催告期限顯不相當，但自催告後經過相當
    期間，債務人仍不履行時，債權人仍得取得契約終止權，但尚須債權人另為終止
    契約之意思表示，始生解除契約之效力，並非經過相當期間後，契約即當然終止
    ，最高法院九十年度台上字第六四號判決意旨參照。經查本件被上訴人主張上訴
    人自九十年八月十五日起即積欠租金，依被上訴人所提出之存證信函所載，被上
    訴人係於上訴人遲付租金之總額已達二個月之租額，且已遲延給付租金逾二個月
    後，即九十年十一月十二日以存證信函催告上訴人應於文到後一日內清償，雖未
    符合所謂「相當期限」之規定，惟被上訴人於同年月二十二日起訴時，應已有相
    當之期限，上訴人仍未依約給付租金，應認被上訴人於起訴時已取得本件租賃契
    約之終止權，被上訴人並於起訴狀內陳明請求以起訴狀繕本送達作為該終止租約
    意思表示之送達，上訴人於九十年十二月七日收送起訴狀繕本，有卷附送達證書
    為證，顯見兩造間本件租賃契約關係已於九十年十二月七日因終止而消滅，故被
    上訴人請求上訴人給付自九十年八月十五日起至同年十二月七日止之租金，共計
    七萬一千五百六十七元（[19000x3]+[19000x23/30]=57 000+14567=71567），洵
    屬正當。
四、末查上訴人雖於上訴狀內聲明訊問證人蘆太太為證據方法，惟聲明證據應表明應
    證事實，民事訴訟法第二百八十五條第一項定有明文，上訴人除未表明應證事實
    外，且未表明應訊問證人之真實姓名與住所，並於本院審理中自認「租約沒有寫
    車位，當時沒有其他人在場」之事實，堪認上訴人所聲請傳訊之證人對於兩造間
    有無約定車位係屬承租範圍之待證事實欠缺證明力，本院依民事訴訟法第二百八
    十六條後段認無調查之必要，附此敘明。
五、從而，被上訴人爰依租賃契約之法律關係，訴請上訴人給付積欠之租金計七萬一
    千五百六十七元，為有理由，原審判命上訴人如數給付，並就被上訴人勝訴部分
    依民事訴訟法第四百二十七條第二項第一款規定依職權宣告假執行，於法並無不
    合。上訴意旨指摘原判決不當，求予廢棄改判，為無理由，應予駁回其上訴。
六、據上論結，本件上訴為無理由，依民事訴訟法第四百三十六條之一第三項、第四
    百四十九條第一項、第七十八條，判決如主文。
中　　　華　　　民　　　國　　九十一　　年　　　八　　　月　　二十八　　日
                                            臺灣板橋地方法院民事第三庭
~B審判長法　官　黃麟倫
~B　　　法　官　侯志融
~B　　　法　官　何君豪
右正本證明與原本無異
本件不得上訴
中　　　華　　　民　　　國　　九十一　　年　　　八　　　月　　二十八　　日
~B　    法院書記官　蕭興南
